【裁判字號】    98,消債更,466
【裁判日期】    990309
【裁判案由】    更生事件
【裁判全文】
臺灣臺北地方法院民事裁定           98年度消債更字第466號
聲  請  人  甲○○
代  理  人  李詩楷律師
上列當事人因消費者債務清理事件聲請更生，本院裁定如下：
    主  文
聲請駁回。
聲請費用由聲請人負擔。
    理  由
一、按債務人對於金融機構因消費借貸、自用住宅借款、信用卡
    或現金卡契約而負債務，在聲請更生或清算前，應提出債權
    人清冊，以書面向最大債權金融機構請求協商債務清償方案
    並表明共同協商之意旨; 債務人與金融機構協商成立者，不
    得聲請更生或清算，但因不可歸責於己之事由，致履行顯有
    重大困難者，不在此限; 本條例施行前，債務人依金融主管
    機關協調成立之中華民國銀行公會會員辦理消費金融案件無
    擔保債務協商機制與金融機構成立之協商，準用前項之規定
    ，消費者債務清理條例第151條第1項、第5項及第6項分別定
    有明文。又聲請更生或清算不合程式或不備其他要件者，法
    院應以裁定駁回之，但其情形可以補正者，法院應定期間先
    命補正；債務人經法院通知，無正當理由而不到場，或到場
    而不為真實之陳述，或拒絕提出關係文件或為財產變動狀況
    之報告者，應駁回其更生之聲請，復為同條例第8條、第46
    條第3款所明定。
二、本件聲請意旨略以：債務人有不能清償債務情事，前已提出
    債權人清冊，以書面向最大債權金融機構永豐商業銀行請求
    共同協商債務清償方案，經協商成立，約定自民國（下同）
    96年7月起以每月1期共109期各清償新臺幣（下同）2萬1291
    元，詎債務人遭他人倒會、罹患心臟疾病與高血壓，及每月
    收入因受景氣影響而銳減，於扣除必要支出後，所餘已無法
    負擔上開協商方案而毀諾，此係非可歸責於債務人之事由致
    履行有重大困難。嗣後債務人亦曾與數債權銀行成立個別一
    致性協商，惟仍無力清償。又債務人無擔保或無優先權之債
    務總額未逾1200萬元，且未經法院裁定開始清算程序或宣告
    破產，符合更生要件，爰聲請裁定開始更生云云。
三、惟查，本件依債務人提出之無擔保債務協商機制協議書、財
    產及收入狀況說明書等，本院無以審認債務人是否有履行協
    商程序之困難。本院為明瞭債務人所陳其收入不足負擔協商
    還款額之情形是否確實，於99年1月7日裁定內，命債務人10
    日內補正其前利用中華民國銀行公會會員辦理消費金融事件
    無擔保協商機制，與最大債權銀行成立協商後何時起未為清
    償，及嗣後個別一致性協商之還款情形，並說明何時毀諾等
    項，然債務人就此於同年2月2日具狀皆未提出任何說明及釋
    明之證據。而就扶養權利人許陳昭君最近一年度、許水塗及
    聲請人之配偶最近二年度綜合所得稅各類所得資料清單及現
    有收入證明等，亦俱未補正，是債務人就關於踐履聲請更生
    前之協商程序等是否有重大困難之判斷所應釋明之事項，既
    有如上所述之疑義，又不依本院裁定詳實補正，則債務人欠
    缺債務清理之真意已堪認定，依首揭說明，本不能准其更生
    之聲請。次查，債務人固主張其聲請更生前二年迄今每月收
    入僅2萬8000元，扣除必要支出即無以負擔協商清償方案而
    致毀諾云云，並提出收入證明切結書等為證。惟觀諸聲請人
    96、97年綜合所得稅各類所得資料清單所示，其年收入各為
    61萬2659元、66萬7318元，平均每月可得5萬105 4元、5 萬
    5609元，扣除其自陳每月必要生活及扶養費支出2萬8200 元
    後，所餘並無不足負擔每月2萬1291元協商款之情，可見債
    務人所陳每月所得數額並不屬實，其所得亦無不足負擔協商
    方案或有履行困難之虞。再者，聲請人雖稱其聲請前二年每
    月必要生活費暨扶養費支出合計2萬8200元，惟聲請人既循
    消費者債務清理條例規定，進行債務清理，即應撙節支出。
    債務人之父許水塗有二筆共值326萬4196元之不動產，債務
    人之母許陳昭君有每月6655元之所得，亦有五筆總值452 萬
    6012元之投資及不動產，此有各該綜合所得稅各類所得及財
    產歸屬資料清單附卷可稽，故債務人之父母並非有受陷於經
    濟困頓情形。又子女扶養義務應由父母共同負擔，觀聲請人
    配偶之財產歸屬資料清單，其有值55萬9705元之田賦財產，
    子女扶養費用自應由配偶負擔半數。依財政部扶養免稅額計
    ，扶養費每人每月6417元即足，是聲請人所須支出之子女二
    人扶養費用以每月6417元為可採；又依行政院主計處公告之
    97、98年度臺北市平均每人每月最低生活費標準1萬4152 元
    、1萬4558元，則聲請人每月必要支出總額，實不逾2萬975
    元，則債務人之所得於支應必要費用後應有餘額可供清償債
    務。而債務人自承現每月所得3萬1600元，則扣除上揭必要
    支出後，仍無不足負擔其所陳個別一致性協商每月還款總額
    8668元（荷商荷蘭銀行2660元、永豐銀行2053元、台新銀行
    2134元、友邦國際信用卡股份有限公司1821元，合計8668
    元）情事，益證債務人依此協商條件清償債務，亦無重大困
    難。準此，債務人稱其有非可歸責之重大事由，不得已而無
    力清償個別一致性協商方案等語，實不足採。綜上所述，債
    務人怠於配合法院調查，未恪遵相關說明及補正之協力義務
    ，且本件堪認有可歸責於債務人之事由致毀諾協商，債務人
    之收入狀況，亦非不能清償債務或有不能清償之虞，則依前
    揭說明，自應駁回其更生之聲請。爰裁定如主文。
中    華    民    國    99    年    3    月    9    日
               民事第三庭     法    官  黃明發
以上正本係照原本作成。
如對本裁定抗告，須於裁定送達後十日之不變期間內，向本院提
出抗告狀。
中    華    民    國    99    年    3    月    9    日
                              書 記 官  陳怡如

司法院資訊處製作；財團法人民間司法改革基金會備份。
